【裁判字號】    98,訴,586
【裁判日期】    990318
【裁判案由】    違反槍砲彈藥刀械管制條例
【裁判全文】
臺灣花蓮地方法院刑事判決               98年度訴字第586號
公  訴  人  臺灣花蓮地方法院檢察署檢察官
被      告  甲○○
指定辯護人  陳正忠律師
上列被告因違反槍砲彈藥刀械管制條例案件，經檢察官提起公訴
（98年度偵字第4151號），本院判決如下：
    主  文
甲○○未經許可，持有可發射金屬具有殺傷力之土造長槍，處有
期徒刑貳年，併科罰金新臺幣伍萬元，罰金如易服勞役，以新臺
幣壹仟元折算壹日。緩刑參年，並應於判決確定後六月內，向花
蓮縣政府收入總存款戶（即花蓮縣政府公庫）支付新臺幣伍萬元
。扣案之土造長槍壹支（槍枝管制編號0000000000號）沒收。
    事  實
一、甲○○明知槍砲彈藥刀械管制條例所列之槍械，未經中央主
    管機關許可，不得任意持有，竟於民國95年間某日起，在花
    蓮縣秀林鄉富世村洛韶18鄰44號之住處，未經許可而持有可
    發射金屬具有殺傷力之土造長槍1支（槍枝管制編號0000000
    000號）。嗣於98年8月3日凌晨2時許，經同居人方桂花帶同
    警方於上開住處工寮後方約 300公尺儲藏室旁石縫內查獲並
    扣得上開槍枝1支、鋼珠1瓶及喜得釘工業火藥1包等物。
二、案經花蓮縣警察局吉安分局報告臺灣花蓮地方法院檢察署檢
    察官偵查起訴。
    理  由
一、內政部警政署刑事警察局98年 9月22日刑鑑字第0980129511
    號槍彈鑑定書係鑑定被告甲○○持有之土造長槍是否具有殺
    傷力，依其所見所為之證明文書，核其本質乃為被告以外之
    人於審判外之書面陳述，依刑事訴訟法第159條第1項之規定
    ，不具證據能力（前述證據性質上雖為公務員職務上所製作
    之證明文書，但既為針對本件被告持有槍枝之個案作成，即
    與刑事訴訟法第159條之4第 1款所示，經常處於可受公開檢
    查之狀態，設有錯誤，甚易發現而予及時糾正之例行性紀錄
    文書有間，非刑事訴訟法第159條之 4第1款所謂得成為傳聞
    例外之公文書，而不能依此規定取得證據能力）。惟因檢察
    官、辯護人及被告於本院行準備程序及審理時對作為證據使
    用均表示無意見，且該鑑定書與檢察官主張之事實有關聯性
    ，而刑事警察局作成前開鑑定書時亦無任何不適當之情況，
    依刑事訴訟法第159條之5第2項規定，有證據能力。
二、上開犯罪事實，業據被告於本院審理時坦承不諱，並有查獲
    之上開土造長槍 1支（槍枝管制編號0000000000號）扣案可
    資佐證。又上開扣案之土造長槍 1支，經送請內政部警政署
    刑事警察局以檢視法、性能檢驗法鑑定結果，認送鑑土造長
    槍 1支（槍枝管制編號0000000000號），係土造長槍，由具
    擊發機構之木質槍身及土造金屬槍管組合而成，擊發功能正
    常，可供擊發口徑0.27吋建築工業用彈（作為發射動力），
    用以發射彈丸使用，認具殺傷力，有該局98年 9月22日刑鑑
    字第0980129511號槍彈鑑定書 1份在卷可稽，被告自白與事
    實相符，堪予採信，是本件事證明確，被告犯行洵堪認定，
    應依法論科。
三、核被告所為，係犯槍砲彈藥刀械管制條例第8條第4項之未經
    許可持有可發射金屬具有殺傷力之土造長槍罪。被告雖未經
    許可，持有上開土造長槍，有害社會治安，行為固然可議，
    惟被告並未持扣案之槍枝犯其他罪，且其犯後對於所涉重罪
    勇於承認，復參以其智識程度不高，疏忽持有槍枝之嚴重性
    ，犯罪情狀顯可憫恕，如科以最低法定刑度，猶嫌過重，乃
    依刑法第59條之規定，酌量減輕其刑。爰審酌被告 5年內未
    曾受有期徒刑以上刑之宣告，素行尚稱良好，持有槍枝之目
    的非供犯罪之用，動機單純，危害尚非嚴重，被告於本院審
    理時坦承犯行等一切情狀，量處如主文所示之刑，並就併科
    罰金部分，依刑法第 42條第3項之規定諭知易服勞役之折算
    標準，以示懲儆。被告前因故意犯罪受有期徒刑以上刑之宣
    告，執行完畢後， 5年以內未曾因故意犯罪受有期徒刑以上
    刑之宣告，有臺灣高等法院被告前案紀錄表 1份在卷可稽，
    其因一時失慮致罹刑典，犯罪後已認罪並深具悔意，本院認
    其經此偵審程序及罪刑宣告之教訓後，當知警惕而無再犯之
    虞，且被告為家中經濟支柱，尚需供子女就讀大學，及扶養
    年老母親，有身分證3份及學生證1份在卷足參，本院認其所
    受刑之宣告以暫不執行為適當，爰併諭知緩刑 3年，並依刑
    法第74條第2項第4款之規定，諭知被告應向花蓮縣政府公庫
    支付新臺幣 50,000元，以示懲儆。末查，扣案之土造長槍1
    支（槍枝管制編號0000000000號），業經鑑定具有殺傷力，
    如前所述，係屬違禁物，應依刑法第38條第1項第1款之規定
    宣告沒收。另扣案之喜得釘工業火藥 l包，認均係口徑0.27
    吋建築工業用彈，不具金屬彈頭，經送驗後認不具殺傷力，
    有上開槍彈鑑定書1份在卷可稽，又扣案之鋼珠1瓶，並非被
    告供本件犯罪所用之物，均不為沒收之諭知，附此敘明。
據上論斷，應依刑事訴訟法第299條第1項前段，槍砲彈藥刀械管
制條例第8條第4項，刑法第11條前段、第 59條、第42條第3項、
第74條第1項第2款、第2項第4款、第38條第1項第1款，判決如主
文。
本案經檢察官許建榮到庭執行職務。
中    華    民    國    99    年    3     月    18    日
                  刑事第三庭  審判長  法  官  李世華
                                      法  官  許乃文
                                      法  官  湯國杰
以上正本證明與原本無異。
如不服本判決應於收受送達後10日內向本院提出上訴書狀，並應
敘述具體理由。其未敘述上訴理由者，應於上訴期間屆滿後20日
內向本院補提理由書(均須按他造當事人之人數附繕本)「切勿逕
送上級法院」。
中    華    民    國    99    年    3     月    18    日
                                      書記官
附錄本判決論罪之法律條文：
槍砲彈藥刀械管制條例第8條
未經許可，製造、販賣或運輸鋼筆槍、瓦斯槍、麻醉槍、獵槍、
空氣槍或第4條第1項第 1款所定其他可發射金屬或子彈具有殺傷
力之各式槍砲者，處無期徒刑或5年以上有期徒刑，併科新臺幣1
千萬元以下罰金。
未經許可，轉讓、出租或出借前項所列槍枝者，處 5年以上有期
徒刑，併科新臺幣1千萬元以下罰金。
意圖供自己或他人犯罪之用，而犯前二項之罪者，處無期徒刑或
 7 年以上有期徒刑，併科新臺幣 1 千萬元以下罰金。
未經許可，持有、寄藏或意圖販賣而陳列第1項所列槍枝者，處3
年以上10年以下有期徒刑，併科新臺幣700萬元以下罰金。
第 1 項至第 3 項之未遂犯罰之。

司法院資訊處製作；財團法人民間司法改革基金會備份。
